【裁判字號】    98,訴,2636
【裁判日期】    990513
【裁判案由】    綜合所得稅
【裁判全文】
臺北高等行政法院判決
                                      98年度訴字第2636號
                                     99年4月29日辯論終結
原      告  甲○○
訴訟代理人  卓隆燁 會計師
複代理人    何嘉容 會計師
被      告  財政部臺北市國稅局
代  表  人  乙○○（局長）住同上
訴訟代理人  丁○○
            丙○○
上列當事人間綜合所得稅事件，原告不服財政部中華民國98年10
月19日台財訴字第09800285100號（案號：第00000000 號）訴願
決定，提起行政訴訟，本院判決如下：
    主  文
原告之訴駁回。
訴訟費用由原告負擔。
    事  實
一、事實概要：
    緣原告民國（下同）93年度綜合所得稅結算申報，經法務部
    調查局臺北市調查處及被告機關查獲漏報取自永達保險經紀
    人股份有限公司（下稱永達公司）薪資所得新臺幣（下同）
    322,400 元、法務部調查局臺南縣調查站（下稱臺南縣調查
    站）查獲虛報配偶曾慶瑜捐贈彰化縣員林鎮公所之捐贈扣除
    額4,200,515 元；另經被告機關查獲原告尚漏報配偶曾慶瑜
    營利、利息所得計256,913 元，乃歸戶核定原告當年度綜合
    所得總額為5,705,967元，綜合所得淨額4,107,339，補徵應
    納稅額54,156元，並按所漏稅額311,428元處1倍之罰鍰計31
    1,428 元。原告就核定取自永達公司薪資所得及罰鍰處分不
    服，申請復查，未獲變更，提起訴願遭決定駁回，遂提起本
    件行政訴訟。
二、兩造聲明：
    (一)原告聲明求為判決：1.訴願決定、原處分（含復查決定）
                          關於核定取自永達公司薪資所得及
                          其相關罰鍰部分，均撤銷。
                        2.訴訟費用由被告負擔。
    (二)被告聲明求為判決：1.駁回原告之訴。
                        2.訴訟費用由原告負擔。
三、兩造之爭點：被告以原告漏報取自永達公司薪資所得322,40
    0元，核定補徵稅額及罰鍰，是否適法？
    (一)原告主張之理由：
      1.有關本件司法機關調查及行政機關認定之經過及結果：
        (1)臺北市調查處扣押相關物品及詢問後，認為應行移送
          偵查，遂以96年1月9日肆字第09643004590 號移送書
          移送偵辦：經查本件臺北市調查處移送函原認定「吳
          文永係永達保險經紀人股份有限公司（下稱永達公司
          ，址設臺北市中山區○○○路○段79號5 樓）負責人，
          明知員工購車係私人支出，與業務無關，竟基於幫助
          自己及他人逃漏稅捐之概括犯意，自92年起，規定公
          司業績達MDRT（百萬圓桌會員，年薪至少新台幣『下
          同』250 萬元）者或處經理級以上人員（以下統稱員
          工），每人每年可以『公務車租賃』方式與和車公司
          或格上公司等租賃車商配合，申請租賃車輛1 輛以上
          ，業務員與租賃車商確認車價無誤後，先繳交車價20
          %或30%公務車輛保證金，匯入永達公司於彰化銀行總
          部分行所開設0000-00-00000-000 號帳戶，並要求業
          務員與租賃車商簽署『公務車輛申請暨扣薪同意書』
          、『公務車輛租賃附屬契約』等文件，俟業務員與車
          商辦妥簽約及對保等相關事宜後，車商即檢附前述文
          件，向永達公司財務部申請保證金及每月車輛租金給
          付，名義上該車輛係屬永達公司所有，惟每月租金卻
          由永達公司業務員個人薪資所得中直接扣取，使業務
          員薪資所得相對減少。至租賃期滿（租賃期限為1至2
          年），永達公司便無條件將前述承租車輛所有權移轉
          給業務員，幫助業務員逃漏個人綜合所得稅之；永達
          公司以前述方式幫助員工元家雄及毛榮彩等人（原證
          6）逃漏92年至94年度個人綜合所得稅分別為974萬9,
          483元、1億7千358萬1,317元、2億7千695萬1,484 元
          ，共計逃漏個人綜合所得稅4億6千28萬2,284 元；另
          永達公司將前述員工租賃車輛所支付保證金單據，持
          向稅捐機關申報公司營業費用，逃漏92年至94年公司
          營利事業所得稅額分別為679萬3千元、7,301萬7,650
          元、7,634萬3,350元，共計逃漏營利事業所得稅額1
          億5,615萬4千元，足生損害於稅捐機關賦稅核課之正
          確性。」而依刑事訴訟法以臺北市調查處96年1月9日
          肆字第09643004590號移送書（原證2），將案件移送
          臺灣臺北地方法院檢察署（下稱臺北地方法院檢察署
          ）偵查。
        (2)臺北地方法院檢察署就本件案關事實之租稅法律適用
          及實務，經詢稅捐稽徵機關意見，依最高行政法院89
          年度判字第699號判決要旨，嗣後課稅事實資料未變
          ，稅捐稽徵機關要難憑藉新見解重為處分。
          查臺北地方法院檢察署就案關事實之租稅法律適用
            及實務，業以96年3月9日北檢大歲96偵2347字第16
            209號函詢被告機關意見：「三、另若有公司員工
            以公司名義購買車輛，分期價金則由公司按月於員
            工薪資中扣除，公司並以扣除車價後之給付總額填
            製公司員工薪資所得扣繳憑單，據以向稅捐機關申
            報年度營利事業所得稅；該公司員工亦以此較低之
            薪資總額申報綜合所得稅（例：員工薪資每月10萬
            元，購車款每月2 萬元，扣繳憑單填置該員工年度
            薪資96萬元）之事實，上開案例於貴局稽查實務上
            ，是否曾認定有違法逃漏稅捐之態樣？並請檢附認
            定之理由及依據。」（原證3）
          (2)承上，經被告機關研議後，以96年6月5日財北國稅
            審二字第0960201843號函復：「三、前揭財政部95
            年函釋規定，保險公司之保險業務員為所屬公司招
            攬保險業務而發生之必要費用，可由保險公司依營
            利事業所得稅查核準則（以下簡稱查核準則）有關
            規定依其費用性質檢據核實列報。所謂『與經營業
            務有關之損費』，依所得稅法第38條及行政法院相
            關判決規定，乃指公司之營業行為，屬本身經營之
            業務之一或與本身業務有直接關聯而言，先予敘明
            。四、保險經紀公司之員工，如為所屬公司招攬業
            務而以公司名義購置車輛（即車輛所有權登記為公
            司之財產），則其分期給付車商之價金，係公司取
            得該資產代價之部分，自非屬保險經紀公司之營業
            費用。該公司應以該資產之實際成本，按所得稅法
            及查核準則規定之方法以及耐用年數計提折舊。另
            該員工如係以公司名義租賃車輛，其分期給付車商
            之租金（不含保證金），得依查核準則第74條第3
            款第2目之5規定認屬為交通費，依首揭財政部95年
            函釋規定，應由保險經紀公司檢據核實列報，尚不
            宜約定由保險業務員自行吸收或負擔。至員工如以
            員工自己名義租購車輛，則該扣付款應視為員工基
            於僱傭關係而取得之各種補助費或給與，故保險經
            紀公司應以薪資支出列支，並依法併同員工薪資所
            得依率扣繳稅款。」（原證4 ），即知本件公司租
            用車輛供員工使用之各項作業內容、文據及資金給
            付之各項事實均已查明，並依前揭規定核定應由保
            險經紀公司檢據核實將租金列報屬交通費之性質，
            不應屬保險業務員之薪資所得。
        (3)臺北地方法院檢察署96年度偵字2347號偵查後，以「
          難認被告有因此而使員工薪資名目減少而幫助該等員
          工逃漏個人綜合所得稅情事」而為不起訴處分。
          經臺北地方法院檢察署檢察官偵查永達公司負責人
            有無以公司租用租賃車之名，掩飾員工私人購車與
            業務無關，以達幫助員工逃漏個人綜合所得稅及逃
            漏永達公司營利事業所得稅之目的時，業就「業務
            拓展費於開始租用租賃車前，是如何發放給業務員
            ？」、「92年開始以租賃車提供給員工使用，業務
            拓展費如何編列？」、「就保險業務而言，永達公
            司將業務拓展費列為薪資或另立名目？」、「業務
            拓展費的支付，是併同薪資發放還是屬薪資的一部
            分？」、「永達公司於96年以前，業務拓展費包含
            在傭酬之內，永達公司就員工薪資的成本是否包含
            業務拓展費？」、「你所稱將業務拓展費包含在員
            工酬庸，是指實報實銷的業務拓展費，還是依據員
            工業績核定業務拓展費？」、「所租賃的車輛是否
            都是新車？」、「車輛的選擇由公司決定或個人決
            定？」、「車輛的租金有無統一標準？」、「車輛
            租金的給付，由何人支付？」、「92至95年間是否
            有員工薪資提領後交給公司，再由公司支付給車商
            的情形？」、「員工業務拓展費的額度，有無統一
            的計算標準？」、「車商來接洽時是如何告知支付
            租賃車費用的方式？」、「員工使用租賃車，與車
            商洽辦的流程為何？」、「租賃車的付費方式為何
            ？」、「使用租賃車的員工是否需要付費？」、「
            你是如何向車商詢價？」、「永達保險公司員工使
            用租賃車應支付的款項若干？名目為何？」、「永
            達公司應支付車商那些費用？」、「永達公司與車
            商關係為何？」、「永達公司員工與車商關係為何
            ？」、「業務拓展費與薪資有何不同？」、「永達
            保險公司之會計帳目如何區別業務拓展費與薪資？
            」、「永達公司員工有無同時租賃多數車輛情形？
            」等訊問在案，有訊問筆錄附卷可稽，至臺北市調
            查處調查時所詢：「既為公司租用之公務車，租賃
            到期後，是否即由公司以差額向車行購入作為公司
            之資產？」、「既然永達公司租用之公務車，租車
            之保證金、每月之租金由公司支付，何以永達公司
            員工需簽署『公務車輛申請暨扣薪同意書』及『公
            務車輛租賃附屬契約』等文件？」等，臺北地方法
            院檢察署檢察官亦均瞭解詳細案情，先予敘明。
          嗣後臺北地方法院檢察署檢察官就臺北市調查處移
            送書之涉嫌事實，依訊問筆錄及移送書內相關事證
            偵查後，認定「永達公司業務人員傭酬，已包含所
            有業務拓展費用，全額列入薪資所得而非執行業務
            所得，因招攬保險業務而發生之業務發展費用理應
            列報公司營業費用，永達公司自業務人員薪資中調
            整，亦即車輛租金由員工傭酬中扣除，由租賃車商
            提供租金髮票向永達公司請款，由永達公司統一支
            付車輛租金。難認被告有因此而使員工薪資名目減
            少而幫助該等員工逃漏個人綜合所得稅情事。」，
            （原證5 ）此與永達公司對原告等業務同仁採利潤
            中心之薪酬制度結算薪資所得方式一致（詳如理由
            2.）。
        (4)依最高行政法院32年判字第18號判例，被告機關應以
          臺北地方法院檢察署96年度偵字2347號偵查之不起訴
          處分認定事實，且依最高行政法院89年度判字第699
          號判決要旨，嗣後課稅事實資料未變，要難憑藉新見
          解重為處分。
          按「行政罰與刑罰之構成要件雖有不同，而刑事判
            決與行政處分，亦原可各自認定事實，惟認定事實
            須憑證據，倘無證據足資認定有堪以構成行政罰或
            刑罰要件之事實存在，即不得僅以推測之詞予人處
            罰，則為二者所應一致。」乃最高行政法院75年度
            判字第309 號判例規定，即行政法與刑法雖畛域不
            同，構成要件各別，司法機關與行政機關可各本於
            權責依法審理認定，兩者並無必然關係，惟按最高
            行政法院32判字第18號判例：「司法機關所為之確
            定判決其判決中已定事項若在行政上發生問題時則
            行政官署不可不以之為既判事項而從其判決處理此
            為行政權與司法權分立之國家一般通例」基於刑事
            司法機關（如地方法院檢察署）調查證據之程序，
            其認定事實須達到超越合理懷疑之程度，遠較行政
            機關調查證據為周延，則行政機關亦應尊重已生實
            質確定力之不起訴處分所認定之事實，有財政部96
            年11月2日台財訴字第09600301210號訴願決定書：
            「次按刑事訴訟法第260 條規定：『不起訴處分已
            確定或緩起訴處分期滿未經撤銷者，非有下列情形
            之一，不得對於同一案件再行起訴：……。』其修
            正理由一稱：『本法對於檢察官之起訴裁量權已有
            適當之內部及外部監督，對於不起訴處分已確定或
            緩起訴期滿未經撤銷者，自宜賦予實質之確定力。
            』可知檢察官所為之不起訴處分已確定者，具有實
            質之確定力，非但檢察官有其拘束效力（除有該條
            但書情形之一外，不得對於同一案件再行起訴），
            對於第三人亦應受實質確定力之拘束。另行政法與
            刑法雖畛域不同，構成要件各別，司法機關與行政
            機關可各本於權責依法審理認定，兩者並無必然關
            係，惟基於刑事司法機關（如地方法院檢察署）調
            查證據之程序，其認定事實須達到超越合理懷疑之
            程度，遠較行政機關調查證據為周延，則行政機關
            亦應尊重已生實質確定力之不起訴處分所認定之事
            實。」益證。（原證6）
          查本件係爭事項業經臺北地方法院檢察署檢察官偵
            查事證及其不起訴處分書之認定，徵諸前揭最高行
            政法院32年判字第18號判例，行政官署應以之為既
            判事項而從其判決處理此為行政權與司法權分立之
            國家一般通例，且該事實之租稅法上之適用亦經被
            告機關核認：「四、……該員工如係以公司名義租
            賃車輛，分期給付車商之租金（不含保證金），得
            依查核準則第74條第3款第2目之5 規定認屬為交通
            費，依首揭財政部95年函釋規定，應由保險經紀公
            司檢據核實列報，尚不宜約定由保險業務員自行吸
            收或負擔。」在案，依最高行政法院89年判字第69
            9 號裁判要旨：「納稅義務人依所得稅法規定辦理
            結算申報而經該管稅捐稽徵機關調查核定之案件，
            如經法定期間而納稅義務人未申請複查或行政爭訟
            ，其查定處分即告確定。嗣稽徵機關如發見原處分
            確有錯誤短徵情事，為維持課稅公平原則，並基於
            公益上之理由，雖非不可自行變更原確定之查定處
            分，而補徵其應徵稅額，然此之所謂發見確有錯誤
            短徵，應係指原處分確定後發見新事實或新課稅資
            料，足資證明原處分確有錯誤短徵情形者而言。如
            其課稅事實資料未變，僅因嗣後法律見解有異，致
            課稅之標準有異時，按諸中央法規標準法第18條從
            新從優原則之法理，即不得就業經查定確定之案件
            ，憑藉新見解重為較原處分不利於當事人之查定處
            分。」（原證7），其課稅事實資料未變，要難憑
            藉新見解重為處分。
      2.有關核定短報薪資所得322,400元部分：
        (1)永達公司對原告等業務同仁之薪酬係採獎金制度，以
          各項績效計算之個人薪酬及組織報酬，而組織報酬係
          以支應歸屬利潤中心之各項必要業務費用，故原告薪
          資所得為（一）個人薪酬及（二）組織報酬減除支應
          歸屬利潤中心之各項必要費用後餘額，二項之合計數
          。
          查永達公司對原告等業務同仁之薪酬係採獎金制度
            （無固定之底薪），薪酬計算連結利潤中心制，先
            就各項績效（包括個人業績、組業績、處業績）之
            達成率，按不同成數及公式，計算初年度服務報酬
            及續年度服務報酬等個人薪酬部分，暨舉績報酬、
            達成報酬、超額報酬、推介報酬、組輔導報酬、處
            輔導報酬等組織報酬部分，而組織報酬係用以支應
            此利潤中心之各項必要業務費用，如車位、影印機
            及公務車輛等租金、辦公用之各項文具、電腦耗材
            、印刷影印及書報雜誌等文具用品、郵資及通訊費
            用等郵電費、運費、交通及住宿等差旅交通、訓練
            費、設備修繕及維護等修繕費、廣告費用、餐敘、
            禮儀及饋贈等交際費、會議費、雜項購置、全員團
            康、聚餐活動等職工福利，組織報酬係用以支應各
            利潤中心之各項業務發展費用，非屬個人之報酬，
            業務發(拓)展費用額度（即百分比）僅係讓從業人
            員有一參考標準，預期其可能之報酬，惟仍以實際
            發生數為主，其支應有餘則屬該利潤中心主管之激
            勵酬勞，因組織報酬為變動數，故有部分月份可達
            成公司設定之標準，部分無法達成，此即為制度之
            激勵作用，是薪資所得包括（一）個人薪酬及（二
            ）組織報酬減除支應歸屬利潤中心之各項必要費用
            後之組織激勵酬勞。此乃以業務人員為主常見之經
            營模式之一，即係連結績效衡量與薪酬制度，為一
            有效啟發並激勵同仁士氣之法則，併合於人性化之
            管理機制。目前亦無因採利潤中心之經營模式，而
            將認屬營利事業之營運（業）費用應列入為員工薪
            資所得，而悖於租稅中性原則，符合司法院釋字第
            385 號解釋：「憲法第19條規定人民有依法律納稅
            之義務，固係指人民有依據法律所定之納稅主體、
            稅目、稅率、納稅方法及納稅期間等項而負納稅義
            務之意，然課人民以繳納租稅之法律，於適用時，
            該法律所定之事項若權利義務相關連者，本於法律
            適用之整體性及權利義務之平衡，當不得任意割裂
            適用。」謹就上開薪酬制度之說明圖示如起訴狀第
            10頁附圖。
          承上，原告系爭年度薪資所得包括（一）個人薪酬
            ：初年度服務報酬1,279,967 元及續年度服務報酬
            533,924元暨減除本項服務報酬之佣金支出857,528
            元後，共計956,363 元，及（二）組織激勵酬勞：
            達成報酬等組織報酬共計2,640,577 元，減除支應
            利潤中心之各項業務發展費用411,536 元及公務車
            租金322,400元後，餘額合計1,906,641元，故結算
            後薪資所得為2,863,004元（956,363元+1,906,641
            元，原證10及原證11），此乃原告實際取自永達公
            司之薪資所得，並非先自永達公司取得包含利潤中
            心應負擔公務車租金等營業費用之金額4,454,468
            元（1,279,967元+ 533,924元+2,640,577元），再
            由永達公司扣取屬利潤中心營業費用共計1,591,46
            4 元（857,528元+411,536元+322,400元）
        (2)稅法上所稱之薪資所得，一般係指因僱傭契約所獲致
          之報酬，由於報酬純粹因為服勞務而獲致，勞務提供
          者本身不負工作成敗責任，因此不須提供勞務以外之
          成本來完成工作，即不應將薪酬計算過程中，屬績效
          衡量因素且非屬受僱人實際領受之營業費用涵蓋於受
          僱人之所得中，本件系爭公務車，乃原告任職公司為
          協助業務員利於執行業務推展，規定處經理級以上人
          員或業績較優同仁（業務發(拓)展費之使用對象相同
          ）得申請保管公務租賃車輛，公務車租金由任職公司
          支付且屬任職公司營業費用，要非屬原告薪資所得。
          按「個人之綜合所得總額，以其全年下列各類所得
            合併計算之：……第三類：薪資所得：凡公、教、
            軍、警、公私事業職工薪資及提供勞務者之所得：
            一、薪資所得之計算，以在職務上或工作上取得之
            各種薪資收入為所得額。二、前項薪資包括：薪金
            、俸給、工資、津貼、歲費、獎金、紅利及各種補
            助費。但為雇主之目的，執行職務而支領之差旅費
            、日支費及加班費不超過規定標準者，及依第4 條
            規定免稅之項目，不在此限。」為所得稅法第14條
            第1項第3類第1款及第2款所明定。另按民法第482
            條「稱僱傭者，謂當事人約定，一方於一定或不定
            之期間內為他人服勞務，他方給付報酬之契約。」
            規定，茲此，前揭所得法稅上所稱之薪資所得，應
            係指因僱傭契約所獲致之報酬，由於該報酬純粹係
            因為服勞務之獲致，勞務提供者本身不負工作成敗
            責任，因此原則上不須提供勞務以外之成本來完成
            工作，所得之金錢應全部列為所得，此參諸大院91
            年度訴字第5391號判決：「稅法上所稱之『薪資所
            得』，一般均是指因『僱傭契約』所獲致之金錢報
            償，由於金錢純粹是因為勞務之提供而獲致，勞務
            提供者本身不負工作成敗責任，因此原則上不須提
            供勞務以外之成本來完成工作，所得之金錢應全部
            列為『所得』。而稅法上之『執行業務所得』則比
            較近似於因『承攬』或『委任』契約所獲致之報酬
            ，由於此等報酬之取得，以特定工作完成為必要，
            除了勞務的提供外，還有其他成本之支出，所以所
            得稅法第14條第1項第2類明定，在計算執行業務所
            得時，可以扣除『業務所房租或折舊、業務上使用
            器材設備之折舊及修理費，或收取代價提供顧客使
            用之藥品、材料等』成本，同時也可扣除『業務上
            雇用人員之薪資、執行業務之旅費及其他直接必要
            費用』，而以其餘額為所得額。這正是二者之區別
            。也因為上開之差異，執行業務之人因為工作性質
            之獨立性，幾乎不會只有單一之僱主，而領取薪資
            之人有二個以上之僱主反而極為罕見，但這只是一
            個現象的反應，而不應是分辦二者之關鍵性標準。
            」是證。
          次按「保險業務員因為所屬公司招攬保險業務而發
            生之文具用品費、差旅費、郵電費、印刷費及廣告
            費、交際費、訓練費、交通及油料費等，依據現行
            所得稅法規定，其屬保險公司之營業費用者，可由
            保險公司依營利事業所得稅查核準則有關規定檢據
            依費用性質核實列報，不宜約定由保險業務員自行
            吸收或負擔，並併同薪資給付，成為業務員薪資之
            一部分，而由保險公司逕以『薪資支出』科目列支
            。」乃財政部95年6月28日台財稅字第09504063430
            號函釋（下稱95年函釋）所明定。茲此，凡屬營利
            事業之營業費用者，應依所得稅法及營利事業所得
            稅查核準則有關規定檢具憑證列報，換言之，倘支
            付與業務有關之成本或費用者，應屬雇用人之營業
            費用，非屬受雇人之薪資所得，是符前揭大院見解
            ，要難僅以付款人、使用人或(及)保管人為保險業
            務員，而認定屬私人用途，應無疑義。
          經查本件系爭公務車，乃原告之任職公司為協助業
            務員利於執行業務推展，規定處經理級以上人員或
            業績較優同仁（業務發(拓)展費之使用對象相同）
            得申請保管公務租賃車輛乙部，應屬原告招攬保險
            業務之必要工具，參酌財政部79年7月4日台財稅第
            790178955 號函釋：「至營業人租用汽車載運員工
            上下班，係屬購買供本業或附屬業務使用之勞務，
            其有關之進項稅額，除依上開規定不得扣抵外，應
            准予扣抵。」規定意旨，足資說明營利事業租賃車
            輛供公務使用而支付之租金係屬經營必要之成本費
            用，亦得由  財政部54台財稅發第0190號函釋「×
            ×公司因未備交通工具，經購買車票交由通勤員工
            搭乘交通工具之用，此種情形係因執行工作必須支
            付按實報銷之費用，免予合併薪資所得扣繳稅款。
            」規定是證。是依前揭財政部95年函釋及大院見解
            ，該支出係屬原告任職公司非薪資支出之營業費用
            ，自不應核認為原告之薪資所得。惟被告機關僅以
            每月車輛租金及保證金係由原告分別自薪資中扣取
            支付及匯付、公務汽車申請暨使用切結書、系爭車
            輛租金支出與費用核銷辦法流程不同及申請車輛等
            級不同等為由，臆測原告承租車輛係私人支出，與
            公司業務無關，有違行政法院（改制為最高行政法
            院）61年判字第70號判例：「認定事實，須憑證據
            ，不得出於臆測，此項證據法則，自為行政訴訟所
            適用。」應予撤銷。
          有關系爭公務租賃車輛租賃期滿之處理方式。依車
            輛租賃契約第三條保證金之約定：「承租人應於簽
            約時一併支付出租人如前所示之保證金，租賃期滿
            ，車輛經出租人驗收取回後，保證金應扣除承租人
            應付而未付之費用後無息退還。」茲此，原告任職
            公司承租時支付約定之保證金，租賃期滿或提前終
            止租賃契約時，由出租人退還保證金（原證14），
            將車輛交還租賃公司，並無買回車輛，與一般租賃
            情形無異，有和車股份有限公司等函復臺北市調查
            處之說明供參（原證15）。至租賃期滿後出租人如
            何處理租賃車輛係屬另一交易，縱由原保管人或其
            關係人購回，或係基於對車況及性能之瞭解，或其
            價格低於中古車行情，要難謂與一般商業情形有違
            。
        (3)綜合所得稅原則上係採現金收付制，稱為收付實現原
          則，亦即綜合所得稅之核課，應僅對已實現之實際所
          得課稅，對於薪酬計算過程中，屬績效衡量因素且非
          屬受僱人實際領受之營業費用，不應涵蓋於受僱人之
          所得中。
          按「我國營利事業所得稅，除非公司組織之營利事
            業外，原則上均應採權責發生制；但綜合所得稅原
            則上則採現金收付制，稱為收付實現原則。亦即綜
            合所得稅之核課，應僅對已實現之實際所得課稅。
            ……。是本件行為時之增資緩課股票於轉讓時，原
            則上應就面額部分作為轉讓時所屬年度之所得，申
            報課稅；但實際轉讓價格低於面額時，則以實際轉
            讓價格申報所得；此乃我國稅制對於個人綜合所得
            稅之課徵，係採收付實現原則之明證，不容稅捐稽
            徵機關依據不實記載資料或臆測之詞，濫行課稅。
            」為最高行政法院93年判字第966號裁判要旨，準
            此，綜合所得稅之現金收付原則應僅對已實現之實
            際所得課稅，縱計算所得時係按員工擬制收入減除
            擬制費用支出方式表達，仍應以實際獲取金額認列
            為員工薪資所得，而非以擬制收入為員工薪資所得
            ，參諸財政部對靠行制度之相關函釋（67年3月25
            日台財稅第31997號函、71年12月10日台財稅第389
            35號函、74年6月21日台財稅第17954號函、76年3
            月2日台財稅第7576785號函、79年4月3日台財稅第
            790021143號函、84年7月20日台財稅第841636379
            號函）規定，將靠行車主創造之營業收入擬制為車
            行之收入，又將靠行車主之費用支出擬制為車行之
            費用支出，而以靠行車主實際獲利擬制為車行給付
            予靠行車主之薪資所得，另最高行政法院97年判字
            第34號判決：「另外該合約書還同時約定，費用應
            交由志明公司報銷，而上訴人在原審法院提出之費
            用單據，被上訴人雖謂：『該等費用為志明公司報
            ，上訴人不得主張』云云，但依上開函釋所示，若
            志明公司有申報上開費用，則在計算其支付予上訴
            人之擬制『薪資所得』時，仍應予以扣除。而此等
            費用申報之有無及金額多寡等事實，原審法院整以
            上二點，均未加以調查，即謂上訴人不得主張此等
            費用支出，同樣有判決不備理由之違法。」益證。
          經查永達公司為協助同仁執行業務，特訂定車輛使
            用辦法，原告乃依該規定及公務車輛租賃作業流程
            向公司申請保管公務租賃車輛，由永達公司（承租
            人）、原告（保管人）及租賃車商（出租人）共同
            簽訂公務車輛租賃契約，由永達公司按期支付車輛
            租金，認列營業費用之車輛租金（原證18），依前
            揭綜合所得稅現金收付基礎之收付實現原則及財政
            部95年函釋規定，系爭車輛租金不應再歸併核定為
            原告之薪資所得。換言之，原告系爭年度薪資所得
            包括（一）個人薪酬956,363元，及（二）組織激
            勵酬勞1,906,641元，故結算後薪資所得為2,863,0
            04元，此乃原告實際取自任職公司之薪資所得，依
            前揭收付實現原則，對於薪酬計算過程中，屬績效
            衡量因素且非屬受僱人實際領受之營業費用，不應
            涵蓋於受僱人之所得中。
        (4)按「保險業務員因為所屬公司招攬保險業務而發生之
          文具用品費、差旅費、郵電費、印刷費及廣告費、交
          際費、訓練費、交通及油料費等，依據現行所得稅法
          規定，其屬保險公司之營業費用者，可由保險公司依
          營利事業所得稅查核準則有關規定檢據依費用性質核
          實列報，不宜約定由保險業務員自行吸收或負擔，並
          併同薪資給付，成為業務員薪資之一部分，而由保險
          公司逕以『薪資支出』科目列支。」乃財政部95年6
          月28日台財稅字第09504063430 號函釋（下稱95年函
          釋，原證13）所明定。茲此，凡屬營利事業之營業費
          用者，應依營利事業依營利事業所得稅查核準則有關
          規定列報，換言之，非屬薪資支出列報者，不應歸屬
          為員工薪資所得之一部分，允再陳明。次按「涉及租
          稅事項之法律，其解釋應本於租稅法律主義之精神，
          依各該法律之立法目的，衡酌經濟上之意義及實質課
          稅之公平原則為之。」為稅捐稽徵法第12條之1第1項
          規定，乃租稅法所重視者，應為足以表徵納稅能力之
          實質的經濟事實，此參諸司法院釋字420 號解釋及行
          政法院81年度判字第2124及82年判字第2410號判決益
          證。茲此，本件實質之經濟事實係於租賃車輛是否確
          實與公司業務有關，及租金支出之實質負擔對象（註
          ：其理由請詳起訴狀理由二，簡言之，僱傭關係下，
          受僱人除提供勞務外，不應負擔其他成本，故租金支
          出之負擔人為僱用人；委任關係下，受任人以特定工
          作完成為必要，除了勞務提供外，還有其他成本之支
          出，例如系爭租金支出，故負擔人為受任人。）經查
          原告於任職公司擔任保險業務員，為業務需要，外出
          開發新客戶、維持舊客戶關係及服務客戶等，其所耗
          費交通支出不貲。茲此，原告任職公司訂立車輛使用
          辦法，提供業務較優同仁申請保管公務租賃車輛，協
          助業務同仁執行業務拓展，是以系爭租賃車輛係供業
          務同仁執行業務使用，誠難謂非與公司業務無關，而
          係私人租賃及購買。
        (5)惟被告機關以每月租金由原告薪資中支付及租約到期
          由原告直接取得承租車輛之所得權等情，認定系爭租
          賃關係實質為原告私人租賃與購買，似嫌速斷，有關
          該部分原告業於起訴狀理由貳之二說明在案，且該等
          原由臺北市調查處函送認定之事項，經臺北地方法院
          檢察署檢察官偵查後，依前揭財政部95年函釋規定，
          認定「原移送意旨認被告吳文永以永達公司租用租賃
          車之名，掩飾員工私人購車與業務無關，以達幫助員
          工逃漏個人綜合所得稅及逃漏永達公司營業所得稅之
          目的，顯有誤會。……永達公司業務人員傭酬，已包
          含所有業務拓展費用，全額列入薪資所得而非執行業
          務所得，因招攬保險業務而發生之業務發展費用理應
          列報公司營業費用，永達公司自業務人員薪資中調整
          ，亦即車輛租金由員工傭酬中扣除，由租賃車商提供
          租金發票向永達公司請款，由永達公司統一支付車輛
          租金。難認被告有因此而使員工薪資名目減少而幫助
          該等員工逃漏個人綜合所得稅情事。」（原證5），
          敬請諒察，並就被告機關誤解之情，說明如后：
          有關任職公司扣取車輛租金前，須事先取得員工之
            同意乙節：
            (甲)查永達公司對原告等業務同仁之薪酬係採獎金制
              度，薪酬計算連結利潤中心制，有關推展業務所
              發生之佣金支出及公務車租金等營業費用，分別
              自服務報酬（包括初年度服務報酬及續年度服務
              報酬）及組織報酬中扣除後，以計算個人薪酬及
              組織激勵酬勞，其合計數即為原告申報之薪資所
              得，請詳行政訴訟起訴狀理由貳之說明，有證物
              10所附之各月份業務津貼表足證，系爭公務車租
              金及業務拓展費等營業費用係自組織報酬中減除
              ，為計算原告之組織激勵酬勞，是被告機關應依
              行政程序法平等原則，核定系爭公務車租金及業
              務拓展費，即油料、車輛修繕費等業務拓展費核
              認屬永達公司營業費用者，公務車租金應亦屬其
              營業費用。
            (乙)次查系爭車輛租金由任職公司支付予租賃車商取
              得相關憑證時，即以「營業費用- 租金支出」科
              目列帳，並非先計入薪資費用後，再自薪資費用
              中沖轉「營業費用- 租金支出」科目，益證系爭
              車輛租金從組織報酬中扣除，僅為計算組織激勵
              酬勞，與業務拓展費用自組織報酬中扣除相同。
              被告機關以業務津貼表中組織報酬之計算，即核
              認車輛租金係從薪資所得中扣除，而歸屬原告之
              薪資所得，顯未究明原告之應得薪資係依計算之
              結果始獲致，而錯置其因果關係，更違反前揭禁
              止差別待遇原則。
            (丙)至與永達公司簽立還款同意書，係因組織激勵酬
              勞計算過程中，其每月計算組織報酬之業績消長
              不一，以及業務發展費用（除系爭車輛租金外）
              ，亦非每月相同，因此永達公司考量如按業績計
              算之組織報酬不足支付業務拓展費及系爭車輛租
              金時，則有自個人薪酬中扣除之情形，故要求原
              告簽立該同意書，以免歧見。另被告機關所稱「
              嗣租賃期滿時原告直接取得承租車輛之所有權」
              亦非事實。
          另有關系爭車輛租金支出與費用核銷辦法流程不同
            部分：經查永達公司會計副理呂君於97年7月17 日
            調查筆錄中說明：「業務拓展費須要檢具發票核銷
            ，車商會開立租金發票予本公司，公司再依發票沖
            銷員工的業務拓展費用額度；至於薪資就依『薪資
            試算表』餘額，其中業務拓展費係『薪資試算表』
            的減項。」因系爭車輛租賃係由任職公司向租賃車
            商承租，自應由任職公司先支付予租賃車商，任職
            公司再依規定列入業務拓展費從組織報酬中扣除，
            原告自始未支付款項，當無申請歸墊之需，故與「
            由員工檢具單據向永達公司申請後，永達公司再發
            放予員工」之核銷方式不同。
          至有關系爭租賃合約承租人之違約風險已完全由原
            告所負擔部分：查永達公司為系爭租賃車輛之承租
            人，違約風險仍係由永達公司負擔相關責任，即實
            際發生違約時，永達公司仍應依該租賃契約負擔相
            關責任，縱原告為租賃車輛之連帶保證人，亦未免
            除承租人永達公司之契約責任，此觀諸最高法院45
            年臺上字第1426號判例：「保證債務之所謂連帶，
            係指保證人與主債務人負同一債務，對於債權人各
            負全部給付之責任者而言，此就民法第272條第1項
            規定連帶債務之文義參照觀之甚明。故連帶保證與
            普通保證不同，縱使無民法第746 條所揭之情形，
            亦不得主張同法第745 條關於檢索抗辯之權利。」
            益證。被告機關未就法律上債之性質審酌，而以契
            約外之租金支付方式，片面認定租賃契約之承租人
            為原告，要難拘束出租人，其認定顯與事實相違，
            況且各期租金究為永達公司經營事業所應負擔之營
            業費用，抑或原告之工作報酬，容有爭議，被告機
            關卻以系爭項目做為推論之前題，顯有違論理法則
            ，其推論益難謂合法。至有關保證金由原告出資部
            份，係基於風險管理所為之措施，且因實際使用人
            為原告，故保管人之注意義務及部分風險由實際使
            用之保管人承擔，尚無違反一般經驗法則，
        (6)另有關系爭租賃車之用途說明如后：
          依車輛使用辦法第一條規定：「為協助同仁執行業
            務，特訂本辦法。本辦法所指『車輛』係指公務用
            之租賃車輛及公務用之私人車輛。」（請詳偵查卷
            證據目錄二、永達公司「修訂車輛使用辦法及公佈
            相關作業流程」），系爭租賃公務車係原告為永達
            公司招攬保險業務使用，除陸續招攬新業務，此彙
            整原告經手之要保書明細請詳原證20供核，獲取初
            年度服務報酬外，亦需服務原有保戶，包括通知繳
            交及收取保費、處理保戶理賠等問題，以繼續獲取
            續年度服務報酬，此等活動均有使用車輛或其他交
            通工具之需，是依上開事實，再再證明系爭租賃車
            輛之公務用途，此參諸司法院95年9月18日院台廳
            行一字第0950020772 號函：「肆、調查證據十九
            、無庸舉證之事實（三）擬制或推定之事實：3.事
            實上之推定：行政法院得依已明瞭之事實，推定應
            證事實之真偽，應證之事實雖無直接證據足資證明
            ，但可應用經驗法則，依已明確之間接事實，推定
            其真偽。有間接證據證明間接事實者，即得據以推
            定應證事實之真偽。惟仍應令當事人就該推定之事
            實為辯論。」益證。
          有關系爭車輛因使用產生之相關費用，經查系爭年
            度有車輛修繕費等，謹提供入帳之傳票如原證21，
            且該等費用業經被告機關核認任職公司營業費用在
            案，是發生該等費用之主體（系爭公務車）亦應認
            屬為經營本業或附屬業務使用無疑。
        (7)依行政程序法第161條有關行政規則效力之規定，有
          效下達之行政規則，具有拘束訂定機關、其下級機關
          及屬官之效力。是被告機關依臺北地方法院檢察署就
          系爭公務車租金之租稅法律適用及實證回覆，應有拘
          束本件之效力。
          按「納稅義務人依所得稅法規定辦理結算申報而經
            該管稅捐稽徵機關調查核定之案件，如經過法定期
            間而納稅義務人未申請復查或行政爭訟，其查定處
            分，固具有形式上之確定力，惟稽徵機關如發見原
            處分確有錯誤短徵，為維持課稅公平之原則，基於
            公益上之理由，要非不可自行變更原查定處分，而
            補徵其應繳之稅額。」固為最高行政法院（改制前
            行政法院）58年判字第31號判例要旨，惟依最高行
            政法院57年判字第330號判例要旨：「就查得資料
            逕行決定之案件，如事後發現有應行課稅之新資料
            ，稽徵機關仍得合併原逕行決定所得額，依所得稅
            法第115條第3項規定，補徵綜合所得稅，尚無不合
            。」及62年判字第491 號判例要旨：「所得稅法第
            115條第1項前段所謂經稽徵機關調查另行發現者，
            係指經稽徵機關或其上級監督機關調查發現或其他
            有關機關函知被告機關查明，尚有依本法規定應行
            申報課稅之所得額而言。」茲此，前揭最高行政法
            院58年判字第31號判例所謂發見確有錯誤短徵，應
            係指原處分確定後發見新事實或新課稅資料，足資
            證明原處分確有錯誤短徵之情形而言，如其課稅事
            實資料未變，僅因嗣後法律見解有異，致課稅之標
            準有異時，按諸中央法規標準法第18條從新從優原
            則之法理，即不得就業經查定確定之案件，憑藉新
            見解重為較原處分不利於當事人之查定處分，有最
            高行政法院89年判字第699號判決益證。
          次按「三、前揭財政部95年函釋規定，保險公司之
            保險業務員為所屬公司招攬保險業務而發生之必要
            費用，可由保險公司依營利事業所得稅查核準則（
            以下簡稱查核準則）有關規定依其費用性質檢據核
            實列報。所謂『與經營業務有關之損費』，依所得
            稅法第38條及行政法院相關判決規定，乃指公司之
            營業行為，屬本身經營之業務之一或與本身業務有
            直接關聯而言，先予敘明。四、保險經紀公司之員
            工，如為所屬公司招攬業務而以公司名義購置車輛
            （即車輛所有權登記為公司之財產），則其分期給
            付車商之價金，係公司取得該資產代價之部分，自
            非屬保險經紀公司之營業費用。該公司應以該資產
            之實際成本，按所得稅法及查核準則規定之方法以
            及耐用年數計提折舊。另該員工如係以公司名義租
            賃車輛，其分期給付車商之租金（不含保證金），
            得依查核準則第74條第3款第2目之5 規定認屬為交
            通費，依首揭財政部95年函釋規定，應由保險經紀
            公司檢據核實列報，尚不宜約定由保險業務員自行
            吸收或負擔。至員工如以員工自己名義租購車輛，
            則該扣付款應視為員工基於僱傭關係而取得之各種
            補助費或給與，故保險經紀公司應以薪資支出列支
            ，並依法併同員工薪資所得依率扣繳稅款。」（原
            證4），乃被告機關以96年6月5日財北國稅審二字
            第0960201843號函復臺北地方法院檢察署就本件案
            關事實所為之說明，符合上前開財政部95年函釋規
            定，尚無任何錯誤之情，亦經臺北地方法院檢察署
            引用，而為不起訴之處分，依行政程序法第161 條
            規定：「有效下達之行政規則，具有拘束訂定機關
            、其下級機關及屬官之效力。」被告機關自應受拘
            束，再者，被告機關係依臺北地方法院檢察署就系
            爭公務車租金之租稅法律適用及實證回覆，益證其
            拘束本件之效力，惟被告機關另稱：「查課稅處分
            本是確認性之行政處分，而非形成性行政處分，其
            功能僅在確認人民依法本來即應負擔之稅捐債務，
            而非因為行政處分之作成而創設新的不利益負擔，
            既然稅捐債務自始存在，被告於核課期間內，經另
            發現應徵之稅捐，為維持課稅公平之原則，基於公
            益上之理由，自可變更原核定。」卻不見其稱變更
            原核定之新事實或新課稅資料，至多僅為新見解，
            參諸前揭最高行政法院判例及判決要旨，要難恣意
            變更法律見解，損害法之安定，違反行政程序法第
            8 條規定：「行政行為，應以誠實信用之方法為之
            ，並應保護人民正當合理之信賴。」應予撤銷。
      3.有關罰鍰311,428元部分：
        (1)依行政罰法第7條規定，違反行政法上義務之行為，
          有出於故意或過失者，始得處罰，原告依任職公司開
          立之扣繳憑單申報，且以給付總額悉數列報，難謂有
          過失之情，應予撤銷。
          按「納稅義務人已依本法規定辦理結算申報，但對
            依本法規定應申報課稅之所得額有漏報或短報情事
            者，處以所漏稅額2倍以下之罰鍰。」固為所得稅
            法第110條第1項規定，惟按行政罰法第7條第1項規
            定，倘違反行政法上義務之行為，有出於故意或過
            失者，始應處罰，此參諸司法院大法官會議釋字第
            275號解釋文「人民違反法律上之義務而應受行政
            罰之行為，法律無特別規定時，雖不以出於故意為
            必要，仍須以過失為其責任條件。但應受行政罰之
            行為，僅須違反禁止規定或作為義務，而不以發生
            損害或危險為其要件者，推定為有過失，於行為人
            不能舉證證明自己無過失時，即應受處罰。」益證
            。
          次按「納稅義務人有左列各項所得者，應由扣繳義
            務人於給付時，依規定之扣繳率或扣繳辦法，扣取
            稅款，並依第92條規定繳納之：二、機關、團體、
            事業或執行業務者所給付之薪資、利息、租金、佣
            金、權利金、競技、競賽或機會中獎之獎金或給與
            、退休金、資遣費、退職金、離職金、終身俸、非
            屬保險給付之養老金、執行業務者之報酬，及給付
            在中華民國境內無固定營業場所及營業代理人之國
            外營利事業之所得。」為所得稅法第88條第1項第2
            類規定。據此，如納稅義務人因職務上或工作上自
            機關、團體、事業或執行業務者取得之薪資所得，
            應由該機關、團體、事業或執行業務者依相關規定
            扣繳並通知納稅義務人薪資總額，以利納稅義務人
            申報綜合所得稅，縱自薪資所得中有扣付款項之情
            ，應以扣付前之金額通知納稅義務人當年度之薪資
            所得金額，此參諸財政部68年05月24日台財稅第33
            363 號函釋「勞工薪資所得每月扣繳稅款之計算，
            係以每月在職務上或工作上取得之各種收入為所得
            額，亦即扣繳憑單中應填載之（薪資所得）給付總
            額。其由雇主自上項薪資所得中扣付之工會會費、
            職工福利金、交通費及保險費等，於計算扣繳稅款
            時，不得自薪資所得中減除。」規定意旨益證，是
            以本件原告依任職公司開立之扣繳憑單申報，且以
            給付總額悉數列報，難謂有過失之情，應予撤銷。
          另觀諸稅務違章案件減免處罰標準第3條第2項規定
            ：「綜合所得稅納稅義務人依所得稅法第110 條規
            定應處罰鍰案件，有下列情事之一者，免予處罰：
            一、納稅義務人透過網際網路辦理結算申報，其經
            調查核定短漏報之課稅所得，符合下列情形：（二
            ）屬納稅義務人依規定向財政部財稅資料中心或稽
            徵機關查詢，而該機關未能提供之所得資料。」及
            其修正理由第四點：「納稅義務人利用網際網路辦
            理綜合所得稅結算申報，於近年來賡續推動下，納
            稅義務人普遍已有期待渠等依規定向稽徵機關查詢
            而取得之扣免繳憑單、股利憑單等所得資料應屬完
            整，並據以透過網際網路辦理結算申報。倘係因扣
            繳義務人、營利事業或信託行為之受託人未於規定
            期限內申報或未據實填報等由，造成稽徵機關提供
            之所得資料不完整，從而納稅義務人憑以透過網際
            網路辦理結算申報有短漏報課稅所得情事，似不宜
            歸責於納稅義務人。」足證納稅義務人因扣繳義務
            人未於規定期限內申報或未據實填報扣繳所得者，
            而納稅義務人就扣繳通報之所得業已悉數申報，仍
            有短漏報課稅所得者，難謂納稅義務人有應注意、
            能注意而不注意之過失，得免依所得稅法第110規
            定處罰。經查本件原告依任職公司開立之扣繳憑單
            申報薪資所得，且業以給付總額悉數列報，至公務
            車輛租賃契約由原告與任職公司及租賃公司簽訂，
            係因契約中涉及保管人之權利義務，故原告亦須為
            立約人，於合約上簽名用印，況且租賃標的為公務
            車輛，為任職公司為協助原告等業務員利於業務推
            展，依財政部規定系爭租金支出應屬任職公司之營
            業費用，要非原告之薪資所得，揆諸前揭說明，難
            謂有過失之情，應免予處罰。訴願決定書所稱「訴
            願人（即原告）亦列名系爭車輛租賃合約之保管人
            ，並於合約上簽名用印，可見訴願人（即原告）對
            前開違章漏稅情節應知之甚詳，惟仍漏報系爭薪資
            所得」應有誤解。
        (2)另按行政罰法第24條規定「一行為不二罰」原則，有
          關系爭車輛租金，扣繳義務人（原告任職公司之負責
          人）業經被告機關依法科處罰鍰，自不應再對納稅義
          務人（原告）予以處罰，此亦符前揭免罰規定意旨，
          敬請鑒察。
          按「一行為違反數個行政法上義務規定而應處罰鍰
            者，依法定罰鍰額最高之規定裁處。但裁處之額度
            ，不得低於各該規定之罰鍰最低額（第1項）。前
            項違反行法上義務行為，除應處罰鍰外，另有沒入
            或其他種類行政罰之處罰者，得依該規定併為裁處
            。但其處罰種類相同，如從一重處罰已足以達成行
            政目的者，不得重複裁處（第2項）。一行為違反
            社會秩序維護法及其他行政法上義務規定而應受處
            罰，如已裁處拘留者，不再受罰鍰之處罰（第3項
            ）。」為行政罰法第24條所規定之一行為不二罰原
            則，且其應具憲法位階。（參諸司法院大法官釋字
            第604號解釋協同意見書「『一行為不二罰原則』
            又稱『禁止雙重處罰原則』，顧名思義，指就人民
            同一違法行為，禁止國家為多次之處罰，其不僅禁
            止於一行為已受到處罰後，對同一行為再行追訴、
            處罰，也禁止對同一行為同時作多次的處罰。我國
            憲法固然沒有『一行為不二罰原則』的明文，但是
            從法治國家所要求的法安定原則、信賴保護原則以
            及比例原則均可以得出同一行為不能重複處罰的要
            求。因而，『一行為不二罰原則』是一具有憲法位
            階的原理原則。」）
          另就系爭車輛租金，如歸屬為薪資所得，則按所得
            稅法第114 條規定：「扣繳義務人有左列情事之一
            者，分別依各該款規定處罰：一、扣繳義務人未依
            第88條規定扣繳稅款者，除限期責令補繳應扣未扣
            或短扣之稅款及補報扣繳憑單外，並按應扣未扣或
            短扣之稅額處1 倍以下之罰鍰；其未於限期內補繳
            應扣未扣或短扣之稅款，或不按實補報扣繳憑單者
            ，應按應扣未扣或短扣之稅額處3 倍以下之罰鍰。
            二、扣繳義務人已依本法扣繳稅款，而未依第92條
            規定之期限按實填報或填發扣繳憑單者，除限期責
            令補報或填發外，應按扣繳稅額處20% 之罰鍰。但
            最高不得超過二萬元，最低不得少於一千五百元；
            逾期自動申報或填發者，減半處罰。經稽徵機關限
            期責令補報或填發扣繳憑單，扣繳義務人未依限按
            實補報或填發者，應按扣繳稅額處3倍以下之罰鍰
            。但最高不得超過四萬五千元，最低不得少於三千
            元。三、扣繳義務人逾第92條規定期限繳納所扣稅
            款者，每逾2日加徵1% 滯納金。」對扣繳義務人予
            以處罰，則納稅義務人已依扣繳憑單申報，自不宜
            再對納稅義務人予以處罰，以符前揭一行為不二罰
            原則暨前揭免罰規定。
          經查本件扣繳義務人（即永達公司負責人）業依臺
            北市國稅局97年6 月13日財北國稅中南綜所一字第
            0970213435號函規定，補繳稅款並補報扣繳憑單，
            且經臺北市國稅局依法就應補繳稅款處1 倍罰鍰在
            案，而原告（即納稅義務人）依任職公司掣發之扣
            繳憑單悉數申報所得，而致短漏報課稅所得，難謂
            非屬同一行為，是依前揭一行為不二罰原則，自不
            應再予處罰，此由前揭免罰規定之修正理由：「倘
            係因扣繳義務人、營利事業或信託行為之受託人未
            於規定期限內申報或未據實填報等由，造成稽徵機
            關提供之所得資料不完整，從而納稅義務人憑以透
            過網際網路辦理結算申報有短漏報課稅所得情事，
            似不宜歸責於納稅義務人。」益足為本件撤銷之參
            採。
          另按行政罰法第24條規定「一行為不二罰」原則，
            有關系爭車輛租金，扣繳義務人業經被告機關依法
            科處罰鍰，自不應再對納稅義務人予以處罰，此亦
            符前揭免罰規定意旨。另參諸稅捐稽徵法第44條規
            定：「營利事業依法規定應給與他人憑證而未給與
            ，應自他人取得憑證而未取得，或應保存憑證而未
            保存者，應就其未給與憑證、未取得憑證或未保存
            憑證，經查明認定之總額，處5%  罰鍰。但營利事
            業取得非實際交易對象所開立之憑證，如經查明確
            有進貨事實及該項憑證確由實際銷貨之營利事業所
            交付，且實際銷貨之營利事業已依法處罰者，免以
            處罰。」足證縱違章主體不同，仍應有一行為不二
            罰之適用。是被告機關所稱「原告所指永達公司負
            責人違反之扣繳義務，乃所得稅法第89條、第114
            條第1 款所規定，而原告所違反者，為所得稅法第
            110 條之所得稅申報義務，二者構成要件不同，亦
            非同一行為，且永達公司負責人與原告亦非同一主
            體，自無違反行政罰法第24條所稱『一行為不二罰
            』之情形存在。」，顯添加法律所無之限制，難謂
            與法無悖，亦有違行政程序法第6 條規定：「行政
            行為，非有正當理由，不得為差異待遇。」之平等
            原則。
        (3)退萬言步，縱如被告機關核定有短報薪資所得之情，
          須依前揭所得稅法第110條第1項規定處罰時，漏稅額
          應參照依該法條第2 項核定之「補徵應納稅額」計算
          ，准予扣除系爭所得之扣繳稅額。
          縱如被告機關按臺北市調查處見解核定有短報薪資
            所得之情，須依前揭所得稅法第110條第1項規定處
            罰時，有關「漏稅額」之計算，揆諸同法條第2 項
            規定：「納稅義務人未依本法規定自行辦理結算申
            報，而經稽徵機關調查，發現有依本法規定課稅之
            所得稅者，除依法核定補徵應納稅額外，應照補徵
            稅額，處3倍以下之罰鍰。」已依所得稅法第110條
            第1 項規定辦理結算申報者，其「漏稅額」應不高
            於該法條第2 項未依規定辦理結算申報所核定之「
            補徵應納稅額」，始符憲法之比例原則。另查第2
            項核定之「補徵應納稅額」，係依所得稅法第71條
            第1 項前段規定：「納稅義務人應於每年五月一日
            起至五月三十一日止，填具結算申報書，向該管稽
            徵機關，申報其上一年度內構成綜合所得總額或營
            利事業收入總額之項目及數額，以及有關減免、扣
            除之事實，並應依其全年應納稅額減除暫繳稅額、
            尚未抵繳之扣繳稅額及可扣抵稅額，計算其應納之
            結算稅額，於申報前自行繳納。」計算，得減除尚
            未抵繳之扣繳稅額，是依前揭論理原則，本件係已
            依法辦理結算申報，其漏稅額應參照第2項之計算
            ，准予減除應扣繳稅額，惟財政部賦稅署96年12月
            18日台稅一發字第09604554530 號函令規定：「如
            納稅義務人短漏報之所得於調查基準日前，業經扣
            繳義務人辦理扣繳者，於計算漏稅額時，自得減除
            系爭短漏報所得已繳納之扣繳稅款；否則即不得減
            除。」將致已申報者計算之「漏稅額」大於未申報
            者計算之「補徵應納稅額」，有違法律之比例原則
            ，依憲法第172條命令不能牴觸憲法或法律原則之
            法令位階規定，應不予援用，原處分顯失附麗，應
            予撤銷。
          末按「行政行為，非有正當理由，不得為差別待遇
            。」乃行政程序法第6 條所明定行政法之平等原則
            ，此平等原則係自憲法第7 條規定而來，即禁止差
            別待遇原則，換言之，行政權之行使，不論在實體
            上或程序上，相同事件應為相同處理，非有合理之
            正當理由，不得為差別待遇；是對於案情相同之案
            件，應為相同之行政處分，方符行政程序法之要求
            ，有最高行政法院93年判字第1611號判例：「事物
            的本質相同者，應作相同的處理，但事物的本質不
            同時，則應作不同的處理，方符合平等原則」益證
            。經查與本件相同案情（刻正  大院98年度訴字第
            01567號審理中），被告機關於計算漏稅額時，業
            依規定扣除系爭所得之扣繳稅額並核定在案，迭經
            復查決定及訴願決定（原證19）亦是認，惟訴願決
            定書另以「惟永達公司補辦扣繳稅款係於本件原處
            分機關進行調查之日【96年4 月10日即調查基準日
            （96年4月10日財北國稅審三字第0960217676 號函
            請公司提示相關資料日）】之後」為由，核認原告
            計算漏稅額時，不得減除該已依法繳納之扣繳稅額
            ，顯與前揭行政程序法第6 條之平等原則及憲法賦
            予平等權有悖，應予撤銷。
      4.綜上所述，本件案關事實經臺北地方法院檢察署偵查且
        原經被告機關認定系爭車輛租金認屬為交通費，應由永
        達公司檢據核實列報，原告之薪資名目並未減少而有逃
        漏綜合所得稅之情事，依最高行政法院32年判字第18號
        判例及89年度判字第699號判決，應予撤銷。
    (二)被告主張之理由：
      1.薪資所得
        (1)按「薪資所得：凡公、教、軍、警、公私事業職工薪
          資及提供勞務者之所得：一、薪資所得之計算，以在
          職務上或工作上取得之各種薪資收入為所得額。二、
          前項薪資包括：薪金、俸給、工資、津貼、歲費、獎
          金、紅利及各種補助費。……」為行為時所得稅法第
          14條第1項第3類第1款及第2款所明定。次按「涉及租
          稅事項之法律，其解釋應本於租稅法律主義之精神，
          依各該法律之立法目的，衡酌經濟上之意義及實質課
          稅之公平原則為之。」為司法院釋字第420 號所解釋
          。又「租稅法所重視者，應為足以表徵納稅能力之經
          濟事實，而非其外觀之法律行為，故在解釋適用稅法
          時，所應根據者為經濟事實，不僅止於形式上之公平
          ，應就實質上經濟利益之享受者予以課稅，始符實質
          課稅及公平課稅之原則。」、「有關課徵租稅構成要
          件事實之判斷及認定，自亦應以其實質上經濟事實關
          係及所產生之實質經濟利益為準，而非以形式外觀為
          準，否則勢將造成鼓勵投機或規避稅法之適用，無以
          實現租稅公平之基本理念及要求。」改制前行政法院
          81年度判字第2124號及82年度判字第2410號判決可資
          參照。
        (2)本件原告93年度綜合所得稅結算申報，原列報取自永
          達公司薪資所得2,863,004 元，經被告依臺北市調查
          處通報資料，查獲原告尚漏報取自永達公司薪資所得
          322,400 元，乃歸課核定原告93年度取自永達公司薪
          資所得為3,185,404 元，併課93年度綜合所得稅。
        (3)本件被告93年度任職於永達公司，該公司與仲億汽車
          租賃股份有限公司（下稱仲億公司）約定由該公司出
          租汽車1 輛予永達公司（租賃期間自93年11月28日起
          至94年11月27日止），每月租金為161,200 元，車輛
          保證金為1,000,000 元，並由被告擔任車輛保管人，
          實際使用及保管該等車輛。經臺北市調查處及被告查
          得前開車輛每月租金，係由永達公司先行墊付予仲億
          公司，並以「營業費用－租金支出」科目列帳後，再
          按月從被告薪資中扣取，並以應發放之薪資總額扣除
          車輛租金後之淨額，列報被告之薪資費用。93年度永
          達公司以租賃車輛之名義，扣取被告薪資計322,400
          元，被告亦以扣除車輛租金後之薪資淨額列報其薪資
          所得，涉有漏報取自永達公司薪資所得322,400 元之
          情事。93年度永達公司以租賃車輛之名義，扣取原告
          薪資計322,400 元，原告亦以扣除車輛租金後之薪資
          淨額列報其薪資所得，有原告與車商簽署「公務車輛
          租賃附屬契約」及員工支付車輛租金薪資扣款彙整表
          等資料（請參見審查報告書第61至69頁）可稽。
        (4)依永達公司「公務車輛租賃作業流程」第4款及第5款
          規定：「保證金匯入指定帳戶後，通知租賃車商進行
            簽約（公務車輛申請暨扣薪同意書及公務車輛租賃
          附屬契約）及對保等相關事宜。」及「租賃車商檢附
          『公務車輛申請暨扣薪同意書』及第3 款之『公司帳
          戶存款報告單』向總公司財務部申請保證金之支付。
          」可見永達公司於扣取車輛租金前，仍須事先取得員
          工之同意。次依永達公司財務經理李忠約於臺北地檢
          署證稱：「業務拓展費由員工檢具單據向公司申報後
          才發放，薪資則直接發放。」及永達公司「公務車輛
          使用辦法」第7 條：「因使用公務車輛所衍生之油料
          、修繕或保養費用，得由使用人檢具合於營業稅法之
          單據報支『業務發展費用』。」可知永達公司「業務
          拓（發）展費」係由員工檢具單據向永達公司申請，
          始由該公司發放與員工。倘系爭車輛租金支出確實為
          永達公司之業務拓展費用，何以獨系爭車輛租金支出
          係採由員工之薪資內扣除之方式，再由永達公司按月
          支付予車商核銷，與其他業務拓展費採「由員工檢具
          單據向永達公司申請後，永達公司再發放予員工」之
          核銷方式迥異，原告均難自圓其說。
        (5)又依永達公司「公務車輛租賃作業流程」第3 款規定
          ：「業務同仁與租賃車商確認價位無誤後，自行將保
          證金款項，匯入公司指定帳戶，並填寫公司帳戶存款
          報告單。」可知前開車輛保證金實質上係由使用租賃
          車輛員工出資，而非永達公司所負擔；又原告所簽訂
          租約之第9 條明定：「連帶保證人與使用人之責任：
          （使用人亦為連帶保證人）：1、連帶保證人願無條
          件連帶保證承租人依本約如期支付租金、出租人之一
          切代付費用、承租人與使用人違反本約時應付之損害
          賠償及違約金及遲延利息及其他一切債務。」是系爭
          租賃合約承租人之違約風險顯然已完全由原告所負擔
          ，永達公司雖形式上列名租賃契約之承租人，惟並未
          承擔任何承租人之違約風險，可證原告係租賃契約實
          際承租人，系爭車輛租金係原告以其薪資支付，並非
          永達公司之租金支出，依實質課稅原則，核認系爭車
          輛租金322,400 元，實質為原告之薪資所得，歸課核
          定原告93年度取自永達公司薪資所得為3,185,404 元
          ，核無不合。
        (6)按「納稅義務人依所得稅法規定辦理結算申報而經該
          管稅捐稽徵機關調查核定之案件，如經過法定期間而
          納稅義務人未申請復查或行政爭訟，其查定處分，固
          具有形式上之確定力，惟稽徵機關如發見原處分確有
          錯誤短徵，為維持課稅公平之原則，基於公益上之理
          由，要非不可自行變更原查定處分，而補徵其應繳之
          稅捐。」改制前行政法院58年度判字第31號著有判例
          。查課稅處分本是確認性之行政處分，而非形成性行
          政處分，其功能僅在確認人民依法本來即應負擔之稅
          捐債務，而非因為行政處分之作成而創設新的不利益
          負擔，既然稅捐債務自始存在，被告於核課期間內，
          經另發現應徵之稅捐，為維持課稅公平之原則，基於
          公益上之理由，自可變更原核定。又稅捐的正確核定
          ，乃稅捐機關之職責，納稅義務人並無要求稅捐稽徵
          機關為重複錯誤的請求權，原告主張核不足採。
        (7)綜上，永達公司明知原告購買車輛係私人租賃購買，
          卻以永達公司名義租賃車輛，而每月車輛租金卻自原
          告薪資中扣取給付，嗣租賃期滿時原告直接取得承租
          車輛之所有權，故實際係原告租賃及購買車輛，並非
          永達公司租賃車輛供原告使用，永達公司藉租賃車輛
          之名義，將扣取薪資改以租金費用列報，以薪資淨額
          列報員工所得，對公司整體費用並不影響，以扣取薪
          資方式幫助原告逃漏93年度綜合所得稅，被告以永達
          公司填製之員工支付車輛租金薪資扣款彙整表，核定
          增列原告93年度薪資所得322,400元，並無不合。
      2.罰鍰
        (1)按「納稅義務人應於每年5月1日起至5 月31日止，填
          具結算申報書，向該管稽徵機關，申報其上一年度內
          構成綜合所得總額……之項目及數額，以及有關減免
          、扣除之事實，並應依其全年應納稅額減除……扣繳
          稅額及可扣抵稅額，計算其應納之結算稅額，於申報
          前自行繳納。……」、「納稅義務人已依本法規定辦
          理結算、決算或清算申報，而對依本法規定應申報課
          稅之所得額有漏報或短報情事者，處以所漏稅額2 倍
          以下之罰鍰。」為行為時所得稅法第71條第1 項及現
          行同法第110條第1項所明定。次按「……納稅義務人
          經發現短漏報屬應扣繳之課稅得並應依規定裁罰之案
          件，其漏稅額計算之基準，應以……82年11月3 日台
          財稅第821501458 號函規定之調查基準日短漏報之所
          得，及已繳納之稅款為計算漏稅額之基準。如納稅義
          務人短漏報之所得於調查基準日前，業經扣繳義務人
          辦理扣繳者，於計算漏稅額時，自得減除系爭短漏報
          所得已繳納之扣繳稅款；否則即不得減除。」為財政
          部賦稅署96年12月18日台稅一發字第09604554530 號
          函所明釋。
        (3)本件原告93年度綜合所得稅結算申報，虛列配偶曾慶
          瑜捐贈彰化縣員林鎮公所之捐贈扣除額4,200,515 元
          ，漏報本人及配偶曾慶瑜營利、薪資、利息所得合計
          579,313元（營利及利息所得256,913元＋本次系爭薪
          資所得322,400元），被告按所漏稅額311,428元處1
          倍罰鍰311,428元。
        (3)按綜合所得稅之課徵採自行申報制，乃重在誠實報繳
          為前提，有所得即應課稅，為所得稅制之基本原則，
          是取有應稅所得者即應誠實申報。本件被告查得永達
          公司短報員工薪資所得，已如前述，原告93年度既有
          是項所得，即應依所得稅法第71條規定辦理申報，並
          應注意使之符合稅法之強行規定，原告未就實際所得
          予以申報，已構成客觀之違章事實；再者，系爭所得
          金額322,400 元數目頗鉅，且原告列名系爭車輛租賃
          合約之保管人，並於合約上簽名用印，亦出具員工還
          款同意書同意永達公司將租金自其每月應領薪資中予
          以扣除，是原告對於永達公司開立扣繳憑單所載之金
          額乃已扣除租金後之餘額，自不能諉為不知，觀其執
          為漏報之理由，尚非不可避免，又其縱對系爭所得之
          性質及是否應申報有所疑義，亦非不可向稅捐機關查
          詢，於獲得正確及充分之資訊後申報，原告捨此不由
          ，而逕自未依規定辦理報繳，致漏報系爭所得，縱非
          故意，亦有過失。
        (4)行政罰法第24條所指之「一行為不二罰」原則，係指
          同一主體所為之同一行為違反數個行政義務時，所發
          生行政罰與行政罰間競合之問題，始有所適用。原告
          所指永達公司負責人違反之扣繳義務，乃所得稅法第
          89條、第114條第1款所規定，而原告所違反者，為所
          得稅法第110 條之所得稅申報義務，二者構成要件不
          同，亦非同一行為，且永達公司負責人與原告亦非同
          一主體，自無違反行政罰法第24條所稱「一行為不二
          罰」之情形存在。
        (5)又永達公司有短報員工薪資所得情節係臺北市調查處
          及被告查獲，經被告所屬中南稽徵所限期責令該公司
          負責人吳文永補繳應扣未扣稅款及補報扣繳憑單，亦
          即被告查獲原告漏報系爭薪資所得時，永達公司並未
          填報扣繳憑單，按首揭財政部賦稅署96年12月18日台
          稅一發字第09604554530 號函釋規定，於計算系爭漏
          稅額時，自不得減除該筆短報所得之扣繳稅款，亦即
          納稅義務人經檢舉或有權處理機關進行調查發現短漏
          報所得者，其違章事實即已存在，故不論納稅義務人
          於調查基準日（本件被告96年4月10日財北國稅審三
          字第0960217676號函請永達公司提示相關資料；見審
          查報告書第86頁）後係以扣繳或自繳方式補報補繳，
          均無免罰規定之適用，否則現行所得稅法第110 條及
          稅捐稽徵法第48條之1 規定，將形同具文。綜上，被
          告依首揭規定處以罰鍰，並無違誤，原告所訴核無足
          採。
      3.據上論述，本件原處分、訴願決定均無違誤，為此請求
        判決如被告答辯之聲明。
    理  由
一、按「個人之綜合所得總額，以其全年下列各類所得合併計算
    之：……第三類：薪資所得：凡公、教、軍、警、公私事業
    職工薪資及提供勞務者之所得：一、薪資所得之計算，以在
    職務上或工作上取得之各種薪資收入為所得額。二、前項薪
    資包括：薪金、俸給、工資、津貼、歲費、獎金、紅利及各
    種補助費。」、「納稅義務人應於每年5月1日起至5 月31日
    止，填具結算申報書，向該管稽徵機關，申報其上一年度內
    構成綜合所得總額或營利事業收入總額之項目及數額，以及
    有關減免、扣除之事實，並應依其全年應納稅額減除暫繳稅
    額、尚未抵繳之扣繳稅額及可扣抵稅額，計算其應納之結算
    稅額，於申報前自行繳納。」、「納稅義務人已依本法規定
    辦理結算申報，但對依本法規定應申報課稅之所得額有漏報
    或短報情事者，處以所漏稅額2 倍以下之罰鍰。」分別為行
    為時所得稅法第14條第1項第3類第1款及第2款前段、第71條
    第1 項、第110條第1項所明定。次按「綜合所得稅納稅義務
    人依所得稅法第110 條規定應處罰鍰案件，有下列情事之一
    者，免予處罰：一、納稅義務人透過網際網路辦理結算申報
    ，其經調查核定短漏報之課稅所得，符合下列情形：（一）
    屬扣繳義務人、營利事業或信託行為之受託人依法應彙報稽
    徵機關之各類所得扣繳暨免扣繳憑單……之所得資料。（二
    ）屬納稅義務人依規定向財政部財稅資料中心或稽徵機關查
    詢，而該機關未能提供之所得資料。……前項第1 款規定自
    95年度綜合所得稅結算申報案件適用之。」及「納稅義務人
    、扣繳義務人、代徵人、代繳人有下列情事之一者，不適用
    本標準減輕或免予處罰：一、……二、故意違反稅法規定者
    。」復為稅務違章案件減免處罰標準（以下稱：減免處罰標
    準）第3條第2項第1款、第3項及第24條第2款所規定。
二．本件原告93年度綜合所得稅結算申報，經法務部調查局臺北
    市調查處及被告機關查獲漏報取自永達公司薪資所得322,40
    0 元、法務部調查局臺南縣調查站查獲虛報配偶曾慶瑜捐贈
    彰化縣員林鎮公所之捐贈扣除額4,200,515 元；另經被告機
    關查獲原告尚漏報配偶曾慶瑜營利、利息所得計256,913 元
    ，乃歸戶核定原告當年度綜合所得總額為5,705,967 元，綜
    合所得淨額4,107,339 ，補徵應納稅額54,156元，並按所漏
    稅額311,428 元處1 倍之罰鍰計311,428 元。原告就核定取
    自永達公司薪資所得及其相關罰鍰處分不服，申請復查，未
    獲變更，提起訴願遭決定駁回，有徵銷明細清單、綜合所得
    稅核定稅額繳款書、綜合所得稅核定通知書、違章案件漏稅
    額計算表、公務車輛租賃附屬契約、租車到期移轉統計表、
    罰鍰裁處書、違章案件罰鍰繳款書、復查及訴願決定書等附
    原處分卷及訴願卷內可稽。
三、原告循序起訴意旨略以：系爭公務車，乃原告任職之永達公
    司為協助業務員利於執行業務推展，規定處經理級以上人員
    或業績較優同仁（業務發（拓) 展費之使用對象相同）得申
    請保管公務租賃車輛乙部，應屬原告招攬保險業務之必要工
    具，參酌財政部79年7 月4 日台財稅第790178955 號函釋意
    旨，該支出係屬任職公司非薪資支出之營業費用，自不應核
    認為原告之薪資所得；又租稅法所重視者，應為足以表徵納
    稅能力之實質的經濟事實，而非其外觀之法律行為或形式上
    之登記事項，對實質上相同經濟活動所產生之相同經濟利益
    ，應課以相同之租稅，原告並無系爭所得，而被告機關仍將
    屬任職公司非薪資支出之營業費用（任職公司會計科目為「
    營業費用－租金支出」）核定為原告（即任職公司員工）之
    薪資所得，扭曲原告之課稅所得，且未說明其認定該系爭支
    出非屬任職公司營業費用之理由，顯違反行政程序法之明確
    性原則；末依行政程序法第9 條對於當事人有利情形應一律
    注意之規定，本件所涉案關事實（即公務車租金費用係屬招
    攬保險業務之必要費用），業經地檢署檢察官偵查終結認定
    不起訴處分，亦即系爭公務車租金屬招攬保險業務之必要費
    用，是依財政部95年函釋規定，自不應歸入原告薪資所得；
    依收付實現原則，對於薪酬計算過程中，屬績效衡量因素且
    非屬受僱人實際領受之營業費用，不應涵蓋於受僱人之所得
    中。又依財政部95年6月28日台財稅字第09504063430號函釋
    ，凡屬營利事業之營業費用者，應依所得稅法及營利事業所
    得稅查核準則有關規定檢具憑證列報，要難僅以付款人、使
    用人或（及）保管人為保險業務員，而認定屬私人用途，應
    無疑義；再者，依行政罰法第7 條規定，違反行政法上義務
    之行為，有出於故意或過失者，始得處罰，原告依任職公司
    開立之扣繳憑單申報，且以給付總額悉數列報，難謂有過失
    之情；被告未審酌原告已就扣繳義務人提供之扣繳憑單金額
    悉數申報，不宜歸責於原告，其任事用法顯違反前揭行政罰
    法規定，應予撤銷；另按行政罰法第24條規定「一行為不二
    罰」原則，有關系爭車輛租金，扣繳義務人（任職公司）業
    經臺北市國稅局依法科處罰鍰，自不應再對納稅義務人（原
    告）予以處罰；退步言，縱如被告機關核定有短報薪資所得
    之情，須依前揭所得稅法第110條第1項規定處罰時，漏稅額
    應參照依該法條第2 項核定之「補徵應納稅額」計算，准予
    扣除系爭所得之扣繳稅額；並請求判決如訴之聲明云云。
四、本件兩造之爭點為被告機關以原告漏報取自永達公司薪資所
    得322,400 元，據以核定補徵稅額及罰鍰，是否適法？經查
    ：
（一）「營利事業所得之計算，以其本年度收入總額減除各項成
      本費用、損失及稅捐後之純益額為所得額。」「經營本業
      及附屬業務以外之損失，或家庭之費用…不得列為費用或
      損失。」為所得稅法第24條第1 項及第38條分別有明文規
      定。又「經營本業及附屬業務以外之費用及損失，不得列
      為費用或損失。」營利事業所得稅查核準則( 下稱查核準
      則) 第62條亦定有明文。營業費用是企業於推銷產品或管
      理其營利事業的過程中所消耗的財貨或勞務支出，是為企
      業的期間成本，會計上依成本與收益配合原則，必須在其
      耗用或發生期間自收益中減除，以計算所獲取之利潤。由
      於所消耗的財貨或勞務性質有別，因此查核準則中乃將其
      分為薪資支出、租金支出、文具用品、旅費等若干項目，
      分別訂定其列支原則。查核準則係依稅捐稽徵法、所得稅
      法、營業稅、促進產業升級條例、中小企業發展條例、商
      業會計法、稅捐稽徵機關管理營利事業會計帳簿憑證辦法
      、商業會計處理準則及其他有關法令之規定訂之，此觀該
      查核準則第1 條之規定自明。經查，國家對人民自由權利
      之限制，應以法律定之且不得逾越必要程度，憲法第23條
      固定有明文。但法律內容不能鉅細靡遺，一律加以規定，
      其屬細節性、技術性之事項，法律自得授權主管機關以命
      令定之，俾利法律之實施。而財政部所訂定之營利事業所
      得稅查核準則，係規定有關營利事業所得稅結算申報之調
      查、審核等事項，究其性質核屬財政部為執行所得稅法及
      稅捐稽徵法等法規，基於法定職權所發布之解釋性、裁量
      性或作業性之行政規則，並未逾越所得稅法等相關之規定
      ，亦未加重人民稅賦，而92年1 月4 日修正公布之所得稅
      法第80條第5 項已賦予查核準則法律授權依據，被告自得
      予以適用。簡言之，所得稅法與查核準則對營業費用之認
      列須以營利事業為經營本業及附屬業務有關之費用或損失
      為前提要件。
（二）次按「個人之綜合所得總額，以其全年左列各類所得合併
      計算之：第一類……第三類：薪資所得：凡公、教、軍、
      警、公私事業職工薪資及提供勞務者之所得：一、薪資所
      得之計算，以在職務上或工作上取得之各種薪資收入為所
      得額。二、前項薪資包括：薪金、俸給、工資、津貼、歲
      費、獎金、紅利及各種補助費。但為雇主之目的，執行職
      務而支領之差旅費、日支費及加班費不超過規定標準者，
      及依第4 條規定免稅之項目，不在此限。」為行為時所得
      稅法第14條第1項 第3 類第1 款及第2 款所明定。可知，
      薪資係指營利事業支付員工之薪金、俸給、工資、津貼、
      歲費、獎金、紅利及各種補助費等，營利事業所支付之薪
      資應具備下列之條件，方得認列：1.經預先決定或約定：
      一般職工係指經聘僱雙方事先約定，而執行業務之股東、
      董事、監察人則須經組織章程規定或股東大會或社員大會
      預先決議；2.不論盈虧均須支付：營利事業之薪資須不論
      盈虧，均應支付，方得核實認列，旨在防止營利事業以支
      付薪資之方式分配其盈餘，控制其課稅所得額。3.列支限
      額：合夥及獨資組織之職工薪資，不得超過規定之通常準
      ；4.原始憑證：如員工之收據或簽收之名冊、印領清冊、
      聘用契約、加班紀錄等。
（三）按「涉及租稅事項之法律，其解釋應本於租稅法律主義之
      精神，依各該法律之立法目的，衡酌經濟上之意義及實質
      課稅之公平原則為之。」司法院釋字第420 號解釋甚明。
      又租稅法所重視者，應為足以表徵納稅能力之實質的經濟
      事實，而非其外觀之法律行為或形式上之登記事項，對實
      質上相同經濟活動所產生之相同經濟利益，應課以相同之
      租稅，始符合租稅法律主義所要求之公平及實質課稅原則
      ，實質課稅原則為租稅法律主義之內涵及當然歸趨。故有
      關課徵租稅構成要件事實之判斷及認定，自亦應以其實質
      上經濟事實關係及所產生之實質經濟利益為準，而非以形
      式外觀為準，否則勢將造成鼓勵投機或規避稅法之適用，
      無以實現租稅公平之基本理念及要求（改制前行政法院82
      年度判字第2410號判決意旨參照）。
（四）本件原告93年度任職於永達公司，該公司與仲億公司約定
      由該公司出租汽車1 輛予永達公司（租賃期間自93年11月
      28日起至94年11月27日止），每月租金為161,200 元，車
      輛保證金為1,000,000 元，並由原告擔任車輛保管人，實
      際使用及保管該等車輛。前開車輛每月租金，係由永達公
      司先行墊付予仲億公司，並以「營業費用－租金支出」科
      目列帳後，再按月從原告薪資中扣取，並以應發放之薪資
      總額扣除車輛租金後之淨額，列報原告之薪資費用。93年
      度永達公司以租賃車輛之名義，扣取原告薪資計322,400
      元，原告亦以扣除車輛租金後之薪資淨額列報其薪資所得
      等情，有公務車輛租賃附屬契約、汽車買賣合約書、公務
      車輛申請書、員工還款同意書、員工支付車輛租金薪資扣
      款彙整表等資料附原處分卷內可稽。是被告機關依實質課
      稅原則，核認系爭車輛租金，實質上係原告之薪資所得，
      歸戶核定原告系爭年度取自永達公司薪資所得，據以補徵
      稅額及罰鍰，核無不合。
（五）又依永達公司「公務車輛租賃作業流程」第3款規定：「
      業務同仁與租賃車商確認價位無誤後，自行將保證金款項
      ，匯入公司指定帳戶，並填寫公司帳戶存款報告單。」可
      知，前開車輛保證金實質上係由原告出資而非永達公司負
      擔；又永達公司「公務車輛租賃作業流程」第4款及第5款
      規定：「保證金匯入指定帳戶後，通知租賃車商進行簽約
      （公務車輛申請暨扣薪同意書及公務車輛租賃附屬契約）
      及對保等相關事宜。」及「租賃車商檢附『公務車輛申請
      暨扣薪同意書』及第3 款之『公司帳戶存款報告單』向總
      公司財務部申請保證金之支付。」且永達公司財務經理李
      忠約於臺北地檢署偵查時到庭證稱「業務拓展費由員工檢
      具單據向公司申報後才發放，薪資則直接發放」及永達公
      司「公務車輛使用辦法」第7 條：「因使用公務車輛所衍
      生之油料、修繕或保養費用，得由使用人檢具合於營業稅
      法之單據報支『業務發展費用』。」有永達公司「公務車
      輛租賃作業流程」（附原處分卷第78頁）、「公務車輛使
      用辦法」（附原處分卷第77頁）、臺北地檢署96年度偵字
      第2347號不起訴處分書（附訴願卷第66頁）等可佐。準此
      可知，永達公司「業務拓（發）展費」係由員工檢具單據
      向永達公司申請，始由該公司發放與員工。倘系爭車輛租
      金支出確實為永達公司之業務拓展費用，何以獨系爭車輛
      租金支出係採「由永達公司先支付車商，再由員工之酬庸
      內扣除」之方式核銷，與其他業務拓展費採「由員工檢具
      單據向永達公司申請後，永達公司再發放予員工」之核銷
      方式迥異？原告均難自圓其說；所稱「永達公司係將業務
      拓展費（車輛租金）併同薪資發放，再將該公司先行墊付
      之業務拓展費（車輛租金）從發放予原告之傭酬內扣除」
      云云，尚難採據。
（六）次查系爭租賃車係由員工自行洽詢車商於確認車種、車價
      及分期付款期數後，將保證金款項（車價20% 或30% 等）
      ，匯入公司指定帳戶，車商再檢附相關文件，向永達公司
      申請保證金及每月租金給付，亦有該公司公務車輛使用辦
      法、公務車輛租賃作業流程及員工還款同意書等附原處分
      卷內可稽。且永達公司支付員工車輛費用，係列在「營業
      費用- 租金支出」科目項下，既然每期租金支出金額係由
      員工自行洽詢車商於確認車種、車價及分期付款期數，在
      員工簽立還款同意書及公務車輛租賃附屬契約書當下即確
      定，公司如認其車輛租金非員工之薪資，則又何以將租賃
      期間每月之租金併同薪資發放，再每月由員工薪資項目扣
      款，顯有違常情。綜情以觀，系爭車輛係由原告自行與車
      商確認車種、車價及分期付款期數後，再由原告、出租車
      輛公司共同簽訂租賃契約，車輛保證金係由原告支付，原
      告在完成扣薪同意書後，永達公司按月從原告薪資中扣取
      租金，並由原告實際使用及保管系爭車輛。系爭租賃合約
      承租人之違約風險顯然已完全由原告所負擔，永達公司雖
      形式上列名租賃契約之承租人，惟並未承擔任何承租人違
      約風險；且系爭車輛實際係由原告支付租金，由原告使用
      收益，自租賃之效力觀察出租人及原告之權利義務內容，
      原告負有租金支付義務、租賃物保管義務及租賃債務擔保
      義務，原告雖於租賃契約列名保管人，實質上為系爭車輛
      之承租人，永達公司僅係租賃契約名義上之承租人，實際
      並未承租系爭車輛，堪以憑認。況原告亦末能證明系爭車
      輛租金為永達公司經營本業及附屬業務有關之費用。從而
      ，被告機關認定系爭車輛租金，並非供永達公司經營本業
      及附屬業務所使用，揆諸首揭營業費用認列之相關規定及
      說明，系爭車輛租金支出自不能認係永達公司之營業租金
      費用，依實質課稅原則，核認本件永達公司借租賃車輛之
      名義，將扣取原告之薪資，改以永達公司租金支出列報，
      實質上係原告之薪資所得，核無不合。
（七）行政罰法第26條規定，一行為同時觸犯刑事法律及違反行
      政法上義務規定，如經不起訴處分者，得依違反行政法上
      義務規定裁處之。永達公司負責人吳文永涉嫌違反稅捐稽
      徵法第41條、第43條第1 項及商業會計法第71條第5 款等
      規定乙案，雖經臺北地檢署偵查終結不起訴處分，惟吳文
      永之行為如同時有違反所得稅法或其他稅法上義務者，稅
      捐稽徵機關仍得依稅法規定裁處之。又本件原告並非前開
      不起訴處分書之被告，原告是否有違章漏稅事實，被告機
      關自得依職權調查認定，不受不起訴處分書之拘束。原告
      主張案應以不起訴處分書為據云云，核無足採。
（八）原告主張財政部臺北市國稅局曾以96年6 月5 日財北國稅
      審二字第0960201843號函復臺北地檢署以：「…三、前揭
      財政部95年函釋（95年6 月28日台財稅字第09504063430
      號函）規定，保險公司之保險業務員為所屬公司招攬保險
      業務而發生之必要費用，可由保險公司依營利事業所得稅
      查核準則（以下簡稱查核準則）有關規定依其費用性質檢
      據核實列報。所謂『與經營業務有關之損費』，依所得稅
      法第38條及行政法院相關判決規定，乃指公司之營業行為
      ，屬本身經營之業務之一或與本身業務有直接關聯而言，
      先予敘明。四、保險經紀公司之員工，如為所屬公司招攬
      業務而以公司名義購置車輛（即車輛所有權登記為公司之
      財產），則其分期給付車商之價金，係公司取得該資產代
      價之部分，自非屬保險經紀公司之營業費用。該公司應以
      該資產之實際成本，按所得稅法及查核準則規定之方法以
      及耐用年數計提折舊。另該員工如係以公司名義租賃車輛
      ，其分期給付車商之租金（不含保證金），得依查核準則
      第74條第3 款第2 目之5 規定認屬為交通費，依首揭財政
      部95年函釋規定，應由保險經紀公司檢據核實列報，尚不
      宜約定由保險業務員自行吸收或負擔。至員工如以員工自
      己名義租購車輛，則該扣付款應視為員工基於僱傭關係而
      取得之各種補助費或給與，故保險經紀公司應以薪資支出
      列支，並依法併同員工薪資所得依率扣繳稅款。」，即知
      本件公司租用車輛供員工使用之各項作業內容、文據及資
      金給付之各項事實均已查明，並依前揭規定核定應由保險
      經紀公司檢據核實將租金列報屬交通費之性質，不應屬保
      險業務員之薪資所得云云；但查，財政部95年函釋係限於
      因招攬保險業務而發生的費用，如文具用品費等等，原則
      上都是費用的性質，並沒有租金支出這一項費用，特別汽
      車是生財器具，不是當期消耗的費用。且保險公司的營業
      費用，應該由公司取得相關憑證，不能與員工私自約定要
      計入員工的薪資併同薪資給付，公司應以各項費用科目下
      來列報。系爭車輛租金支出不係永達公司之營業費用，業
      經本院認定如前，自無財政部95年函釋之適用。是原告主
      張依財政部95年函釋，系爭租金支出係屬任職公司非薪資
      支出之營業費用，不應核認為原告之薪資所得云云，亦無
      可採。
（九）又「……營業人租用汽車載運員工上下班，係屬購買供本
      業或附屬業務使用之勞務，其有關之進項稅額，除依上開
      規定不得扣抵外，應准予扣抵。」固經財政部79年7月4日
      台財稅第790178955 號函釋在案，惟上開函釋係以營業人
      因業務需要而租用汽車，供本業或附屬業務使用之勞務為
      要件，本件永達公司僅係名義上之承租人，實際係由原告
      租賃及使用車輛，並非永達公司租賃車輛供原告使用，而
      係原告私人支出供私人使用，已如前述，尚難以原告所提
      要保書明細，即謂系爭車輛係永達公司租賃車輛供本業或
      附屬業務使用，自無上開函釋適用之餘地。
（十）綜合所得稅係採自行申報制，有所得即應申報，人民有依
      法律納稅之義務自應注意使之符合稅法之強行規定。本件
      原告於系爭年度既有領受系爭所得，即應依所得稅法第71
      條規定辦理申報，茲原告未就實際所得申報，已構成客觀
      之違章事實，原告列名系爭車輛租賃合約之保管人，並於
      合約上簽名用印，原告不能諉為不知，觀其執為漏報之理
      由，尚非不可避免。又原告上開所得之申報，法律已明定
      其構成要件，原告於申報系爭年度綜合所得稅時，對應如
      何申報，理應參照該法律規定辦理；若對法律之適用及解
      釋產生疑義時，原告亦非不可向相關專業機構及人員查詢
      ，於獲得正確及充分之資訊後申報；且原告因適用法令錯
      誤或計算錯誤而有溢繳稅款之情形，亦可依稅捐稽徵法第
      28條規定，自繳納之日起5 年內提出具體證明，申請退還
      ，然原告捨此不為，猶有前揭漏報所得額之情形，從納稅
      義務人應自行及誠實申報義務之角度觀察，難謂其主觀上
      無違反上開所得稅法第110 條第1 項規定之過失責任，是
      縱原告主張其並無漏稅之故意，亦難卸免其未善盡申報應
      注意義務之違失。又原告93年度綜合所得稅結算申報，虛
      列配偶曾慶瑜捐贈彰化縣員林鎮公所之捐贈扣除額4,200,
      515 元（此為原告所不爭），漏報本人及配偶曾慶瑜營利
      、薪資、利息所得合計579,313 元（營利及利息所得256,
      913 元＋本次系爭薪資所得322,400 元），是被告機關
      主張原告93年度綜合所得稅結算申報，有虛報捐贈扣除額
      4,200,515 元情事，認並無處0.2 倍罰鍰之適用，參酌稅
      務違章案件裁罰金額或倍數參考表違章情形三之規定，按
      所漏稅額311,428 元處以1 之罰鍰計311,428 元，揆諸首
      揭規定，並無不合。
（十一）原告另主張縱如被告核定有短報薪資所得之情，須依所
        得稅法第110 條第1 項規定處罰，亦應按財政部73年9
        月3日 台財稅字第59051 號函釋意旨，計算漏稅額，亦
        即系爭所得已依法繳納之扣繳稅款，應予減除云云。惟
        查本件原查臺北市國稅局於97年6 月13日以財北國稅中
        南綜所一字第0970213435號函通知永達公司補繳應扣未
        扣稅款並補報扣繳憑單，該公司雖已補繳稅款並補報扣
        繳憑單，惟係於調查基準日（財政部臺北市國稅局96年
        4 月10日財北國稅審三字第0960217676號函請公司提示
        相關資料）之後，依財政部賦稅署96年12月18日台稅一
        發字第09604554530 號函：「五、綜上，納稅義務人經
        發現短漏報屬應扣繳之課稅所得並應依規定裁罰之案件
        ，其漏稅額計算之基準，應以……82年11月3 日台財稅
        第821501458 號函規定之調查基準日短漏報之所得，及
        已繳納之稅款為計算漏稅額之基準。如納稅義務人短漏
        報之所得於調查基準日前，業經扣繳義務人辦理扣繳者
        ，於計算漏稅額時，自得減除系爭短漏報所得已繳納之
        扣繳稅款；否則即不得減除。」上揭財政部函釋與法律
        規定意旨，尚無違背，被告辦理相關案件，自得援用之
        。本件計算漏稅額時，自不得減除短報所得已繳納之扣
        繳稅款。原告此部分之主張，尚非可採。又原告主張本
        件已處罰扣繳義務人，基於一行為不二罰原則，不應再
        就扣繳稅額計算罰鍰乙節；查扣繳義務人未依規定扣繳
        稅款與所得人漏報所得係屬二事，二者違章主體不同；
        另未依規定扣繳稅款係依所得稅法第114 條規定處罰，
        而所得人漏報所得係依同法第110 條規定處罰，二者處
        罰之法律依據亦不同，原告主張本件處罰違反一行為不
        二罰原則云云，亦非可採。
五、綜上所述，原告起訴論旨，並非可採。被告機關以原告漏報
    取自永達公司薪資所得322,400 元，據以核定補徵稅額及罰
    鍰，核無違誤，復查及訴願決定，遞予維持，亦無不合。原
    告徒執前詞，就核定取自永達公司薪資所得及其相關罰鍰部
    分，訴請撤銷，為無理由，應予駁回。
六、兩造其餘主張陳述，於判決結果不生影響，無庸一一論列，
    併予敘明。
七、據上論結，本件原告之訴為無理由，爰依行政訴訟法第98條
    第1 項前段，判決如主文。
中    華    民    國    99    年    5     月    13    日
                       臺北高等行政法院第六庭
                               審判長法  官     闕銘富
                                     法  官     帥嘉寶
                                     法  官     許瑞助
上為正本係照原本作成。
如不服本判決，應於送達後20日內，向本院提出上訴狀並表明上
訴理由，如於本判決宣示後送達前提起上訴者，應於判決送達後
20日內補提上訴理由書（須按他造人數附繕本）。
中    華    民    國    99    年    5     月    13    日
                                     書記官     吳芳靜


司法院資訊處製作；財團法人民間司法改革基金會備份。
